【裁判字號】    99,事聲,179
【裁判日期】    990629
【裁判案由】    消債聲明異議
【裁判全文】
臺灣高雄地方法院民事裁定             99年度事聲字第179號
聲  請  人  安泰商業銀行股份有限公司
法定代理人  甲○○
相  對  人  乙○○
上列當事人間消費者債務清理事件，聲請人對於民國99年4 月9
日本院98年度司執消債更字第325 號所為更生方案認可之裁定，
提出異議，本裁定如下：
    主  文
異議駁回。
異議費用由聲請人負擔。
    理  由
一、異議意旨略以：依消費者債務清理條例（下稱消債條例）之
    立法目的，係以調整其與債權人及其他利害關係人之權利義
    務關係，保障債權人之公平受償。本件清償成數僅36.58%，
    已嚴重造成債權人莫大損失，顯失去公平受償之立法意義。
    又現行銀行主管機關所提供還款專案中，仍有適用相對人之
    協談方案，相對人卻捨棄不願與最大債權銀行協商，逕聲請
    更生，似有意藉此大幅縮減債務，而使債權人之權益受到相
    當損失，恐引發道德風險；是應令相對人依銀行公會提供之
    個別協商一致性方案機制處理債務問題，駁回相對人更生之
    聲請。為此，爰依法提出異議。
二、按關於更生或清算之程序，除本條例別有規定外，準用民事
    訴訟法之規定，消債條例第15條定有明文。而當事人對於司
    法事務官處理事件所為之終局處分，得於處分送達後10日之
    不變期間內，以書狀向司法事務官提出異議。司法事務官認
    前項異議有理由時，應另為適當之處分；認異議為無理由者
    ，應送請法院裁定之。法院認第一項之異議為有理由時，應
    為適當之裁定；認異議為無理由者，應以裁定駁回之。民事
    訴訟法第240 條之4 第1 至3 項定有明文。次按消債條例之
    制定，乃為使負債務之消費者依本條例所定程序清理其債務
    ，以調整其與債權人及其他利害關係人之權利義務關係，保
    障債權人之公平受償，謀求消費者經濟生活之更生，進而健
    全社會經濟之發展，除有第63條所定之情形外，法院得斟酌
    裁量認可更生方案。而於債務人有薪資、執行業務所得或其
    他固定收入之情形下，依該條例第64條之規定，在除有該條
    第2 項所定之情形外，法院如認更生方案之條件公允者，即
    得不經債權人會議可決，逕依債務人之聲請或依職權以裁定
    認可更生方案；是以如無該條例第63條第1 項或第64條第2
    項情形，法院自得斟酌債務人之資力狀況、債務人所提更生
    方案之還款成數及是否有浪費之情事、債務人實際生活上有
    無特殊困難等情狀而為更生方案之條件是否為公允之審認，
    進而裁量認可該更生方案。
三、經查：
  (一)相對人前曾依金融主管機關協調成立之中華民國銀行公會會
    員辦理消費金融案件無擔保債務協商機制，與債權人達成分
    期還款協議，同意自民國95年7 月起、分120 期、利率0%、
    每月繳納新台幣（下同）23,276元方式償還（下稱系爭協商
    ）。惟因系爭協商條件未能考量相對人收入暨生活必要支出
    費用情況，所約定之協商償還金額過高，而於97年1 月間毀
    諾，經本院以97年度消債更字第1270號認有「因不可歸責於
    己之事由，致履行顯有重大困難者」，裁定開始更生程序，
    有本院97年度消債更字第1270號裁定1 份可按。是相對人係
    依消債條例規定聲請更生程序，且經本院以97年度消債更字
    第1270號認符合消債條例第151 條第1 項、第5 項、第6 項
    規定，裁定開始更生程序。又，相對人於系爭協商有「因不
    可歸責於己之事由，致履行顯有重大困難者」之情事，係再
    與最大債權銀行重新協商，或依消債條例聲請更生、清算程
    序？相對人有選擇之權利；且相對人係依消債條例規定，即
    依法聲請本件更生程序，本院並無「應令相對人依銀行公會
    提供之個別協商一致性方案機制處理債務」之法律依據或權
    利，更無所謂依此得駁回相對人更生聲請之憑據。從而，聲
    請人主張應令相對人再與最大債權銀行協商，駁回相對人更
    生之聲請云云，即屬無據。
  (二)又本院98年度司執消債更字第325 號所認可之更生方案，相
    對人積欠之無擔保及無優先權債務總額計2,624,241 元。依
    相對人平均每月收入25,000元，扣除相對人所主張每月家庭
    必要生活費用15,361元，提出以每月10,000元清償債務，且
    依消債條例規定之最長期限8 年為還款期限，還款之債權比
    例為百分之36.58 ，已盡其努力及誠信。從而，本件更生方
    案認可條件，在無消債條例第63條所定不應認可之消極事由
    存在情況下，核屬適當、公允，而且可行
四、綜上所述，本院98年度司執消債更字第325 號裁定認可更生
    方案，於法無違，聲請人執前詞指摘原裁定為不當，求予廢
    棄，為無理由，應予駁回。
五、依消費者債務清理條例第15條、民事訴訟法第240 條之4 第
    3 項後段、第78條，裁定如主文。
中    華    民    國    99    年     6    月    29    日
                  民事第五庭  法  官  洪榮家
上為正本係照原本作成
如不服本裁定，應於裁定送達後10日內，以書狀向本院提出抗告
，並繳納抗告費新臺幣1千元
中    華    民    國    99    年     6    月    29    日
                              書記官  胡美儀

司法院資訊處製作；財團法人民間司法改革基金會備份。
